【裁判字號】    98,訴,728
【裁判日期】    991210
【裁判案由】    損害賠償
【裁判全文】
臺灣桃園地方法院民事判決               98年度訴字第728號
原      告    陳世軒
訴訟代理人    陳宏瑄律師
被      告    坤輝科技實業股份有限公司
法定代理人    黃添財
被      告    張崇棠
上二人共同
訴訟代理人    廖宗德
被      告    吳相彰
上列當事人間請求損害賠償事件，本院於民國99年11月11日言詞
辯論終結，判決如下：
    主      文
被告應連帶給付原告新台幣玖拾捌萬柒仟柒佰陸拾陸元，及自民
國九十八年五月十五日起至清償日止，按週年利率百分之五計算
之利息。
原告其餘之訴駁回。
訴訟費用由被告連帶負擔百分之十五，餘由原告負擔。
本判決第一項於原告以新台幣參拾參萬元為被告供擔保後，得為
假執行。但被告如以新台幣玖拾捌萬柒仟柒佰陸拾陸元為原告供
擔保，得免為假執行。
原告其餘假執行之聲請駁回。
    事實及理由
壹、程序方面：
一、本件訴訟進行中，被告坤輝科技實業股份有限公司（下稱坤
    輝公司）之法定代理人由被告張崇棠變更為黃添財，並經具
    狀聲明承受訴訟在案，合先敘明。
二、按訴狀送達後，原告不得將原訴變更或追加他訴，但擴張或
    減縮應受判決事項之聲明者，不在此限，民事訴訟法第255
    條第1 項但書第3 款定有明文。本件原告於起訴時請求被告
    應連帶給付原告新台幣（下同）4,623,831 元，及自起訴狀
    繕本送達被告之翌日（即民國98年5 月15日）起至清償日止
    按週年利率5 ％計算之利息。嗣於99年9 月27日本院準備程
    序期日，原告當庭變更其聲明為被告應連帶給付原告6,470,
    417 元，及自起訴狀繕本送達被告之翌日起至清償日止，按
    週年利率5 ％計算之利息。核原告上開所為訴之變更，屬擴
    張應受判決事項之聲明，揆諸前揭法律規定，應予准許。
貳、實體方面：
一、原告起訴主張：（一）被告張崇棠為被告坤輝公司於97年7
    月30日事發當時之負責人，被告吳相彰則係被告坤輝公司之
    員工。原告自97年3 月起於被告坤輝公司擔任廠務工程師，
    於97年7 月30日晚間與被告吳相彰在坤輝公司工廠內進行升
    降機機台檢修時，因被告吳相彰未注意原告在該升降機下方
    檢查機台之故障點，而以管鉗及扳手施力，欲將升降機機構
    固定螺絲拆掉，導致該升降機瞬間墜落而壓傷原告（下稱系
    爭事故），造成原告受有右側股骨幹粉碎性骨折、右側橈骨
    幹遠端骨折、下肢不等長等職業傷害。被告坤輝公司當時並
    未設置任何防護墜落之設施，部門主管即被告吳相彰亦未做
    任何防護措施，故被告吳相彰就系爭事故之發生，顯有過失
    。（二）被告張崇棠於系爭事故發生時既為被告坤輝公司之
    負責人，有忠實執行坤輝公司之業務並盡善良管理人之注意
    義務，應依據勞工安全衛生設施規則所定之最低標準，提供
    勞工工作場所安全衛生設備，並使坤輝公司提供合於勞工安
    全衛生教育訓練規則之課程。然其於擔任坤輝公司負責人期
    間，被告坤輝公司對原告之訓練時數不足；且鍍膜架之手拉
    吊車須3 部方可發揮作用，但被告僅設置1 台，待事發後始
    補足，就被告坤輝公司未購置手拉吊車，顯然有管理上缺失
    ，是被告張崇棠執行職務顯有疏失，而該疏失導致原告受傷
    ，故被告張崇棠對於坤輝公司業務之執行，顯有違反法令致
    原告受有損害，應與坤輝公司負連帶賠償之責。（三）被告
    坤輝公司為原告之雇主，於管理上應注意修理升降機機器設
    備需有手拉吊車，且應針對原告此類具有危險性之工作之人
    員，施以足夠之勞工安全衛生在職教育訓練，然被告坤輝公
    司僅提供員工接受一般6 小時之勞工安全訓練，並未對原告
    施以在職教育訓練。被告坤輝公司之行為違反勞工安全衛生
    設施規則及勞工安全衛生教育訓練規則等保護他人之法令，
    造成原告因系爭事故受有損害，故被告坤輝公司就本件損害
    之發生為有過失。（四）被告張崇棠、吳相彰之疏失行為，
    均為對原告之侵權行為構成之原因，且與原告之受傷具因果
    關係，故為共同侵權行為，是被告張崇棠、吳相彰應負共同
    侵權行為人之責任。又被告吳相彰係被告坤輝公司之受僱人
    ，被告坤輝公司自應對吳相彰執行職務所生對被害人之侵權
    行為負雇用人之連帶給付責任。而被告張崇棠係坤輝公司之
    負責人，其對公司業務之執行，違反法令致原告受有損害，
    被告坤輝公司亦應與被告張崇棠負連帶賠償責任。故被告吳
    相彰、張崇棠、坤輝公司對原告因工作所受職業傷害應共負
    連帶賠償責任。（五）原告因系爭事故受有下列損害：1.勞
    動力減損部份：原告因系爭事故，右下肢明顯縮短5 公分，
    右髖及右膝活動不良，無力，須使用輔具協助行走，依勞工
    保險殘廢給付標準表，下肢縮短5 公分以上之殘廢等級為第
    9 級，減少勞動能力為53.83 ％。系爭事故發生時原告時年
    34歲，依本件事故發生時原告之月薪，以依霍夫曼法扣除中
    間利息計算至其65歲退休時止，原告減少勞動能力之損害數
    額為5,322,899 元。2.看護費：原告於97年7 月30日晚上受
    傷，97年7 月31日在台中榮總醫院手術於97年8 月12日住院
    ，原告住院13日（全日），另於97年8 月13日至98年2 月12
    日共184 日全日看護、98年2 月13日至99年3 月15日共368
    日半日看護、99年3 月16日至99年4 月15日共31日全日看護
    、99年4 月16日至99年9 月15日共153 日半日看護，依一般
    醫院提供雇用陪病員（即看護）服務，全天班收費2,000 元
    ，半日為1,000 元計算，故本件原告得請求之看護費用總計
    為977,000 元。（計算式：2,000 ×228 日＋1,000 ×521
    日＝977,000 ）。3.醫療費用：125,306 元。4.精神慰撫金
    50萬元。又扣除原告已領得之南山人壽保險股份有限公司（
    下稱南山人壽）團體保險金454,788 元後，原告得請求被告
    連帶給付之金額應為6,470,417 元。爰依民法第184 條、第
    185 條第1 項前段、第188 條第1 項、第193 條、第195 條
    、公司法第23條第2 項等法律關係提起本訴等語，並聲明：
    如上述變更後之聲明，及願供擔保請准宣告假執行。
二、被告坤輝公司、張崇棠則以：（一）原告係被告坤輝公司廠
    務課專職工程師，職司公司生產機械之保修維護工作，97年
    7 月30日因工廠鍍膜架卡死無法升降，原告同被告吳相彰、
    訴外人李緯諒執行檢查維修工作。工作時先由被告吳相彰至
    鍍膜機後面上方檢視，而由原告在鍍膜室外操作升降，但鍍
    膜機仍不動如故，被告吳相彰即拆除螺桿連軸器外殼查看內
    部，以管鉗轉桿拆除連軸器螺絲，但尚有2 支螺絲未拆，當
    時李緯諒在鍍膜架外框下面與在上方之吳相彰研討故障原因
    ，並請原告拿手機與李緯諒，待遞交手機後，李緯諒有要求
    原告不要待在鍍膜架外框內，即繼續與被告吳相彰討論，此
    間仍有2 至3 分鐘，鍍膜架即墜落壓傷原告，非原告所稱，
    其在鍍膜架下方檢查故障點云云。此外，原告係因有機械設
    備修護修理操作之專業而受僱從事工作，加以原告與被告吳
    相彰皆為安全衛生教育與訓練導師，被告坤輝公司就機械方
    面對其他員工施以安全衛生教育及訓練，亦以廠務課員等工
    程師為教育人員，並非原告所稱未施以安全教育及訓練。又
    事發地點位處無塵室密閉空間，機械運作時人員不得進入，
    所以平常無機械壓傷人員之可能，故無需手拉吊車之設置。
    至於維修升降機需手拉車一事，因肇事發生原因與手拉吊車
    並無相當因果關係，而係維修人員未將鍍膜架固定好再進行
    維修所致。況原告等人皆為專業機械人員，在管理維護操作
    機械方面皆能較一般工作人員有充分之瞭解，如維修上須何
    種工具或機械，始能完成原告等人即應提出申請，促使被告
    公司採購，此亦為原告等人之職責。（二）原告到任被告公
    司僅4 個月又6 天，被告公司於原告到任時，即施以4 小時
    之衛生安全教育等訓練，有教育訓練課程簽到紀錄表為證，
    而依勞工安全衛生教育訓練規則規定雇主對勞工每3 年至少
    訓練6 小時之規定，依時間比例，被告公司對於原告之安全
    訓練應已足夠，故本件被告坤輝公司及張崇棠並無連帶之責
    任等語資為抗辯，並共同聲明：原告之訴駁回，如受不利判
    決，被告願供擔保請准宣告免為假執行。
三、被告吳相彰則以：其於97年7 月30日晚間之工作為維修機台
    檢查調整，當時其曾以口頭告知原告待在鍍膜架機台外，也
    並未叫原告進入鍍膜室內，原告所分配之工作係在鍍膜室外
    配合觸控面版操作，原告自行步入鍍膜室，吳相彰不知原告
    當時人在鍍膜室內，此時就發生鍍膜架墜落，原告因閃避不
    及而被壓傷之結果。鍍膜吊架之損壞實為零件損壞，與維修
    機台無關，而係鍍膜架本身零件故障，此純屬意外之事故等
    語資為抗辯，並聲明：原告之訴駁回，如受不利判決，被告
    願供擔保請准宣告免為假執行。
四、兩造不爭執事項：
（一）原告於97年7 月30日在被告坤輝公司幼獅廠內，遭升降機
      掉落壓傷，造成原告右側股骨幹粉碎性骨折、右側橈骨幹
      遠端骨折、下肢不等長等傷害。
（二）原告因系爭事故，已領得被告坤輝公司為要保人，並由被
      告坤輝公司交付保險費之南山人壽團體意外傷害保險金共
      計454,788 元。
（三）系爭事故事故發生時，被告張崇棠為被告坤輝公司之負責
      人，被告吳相彰為被告坤輝公司之員工。
    上開事實為兩造所不爭，並有行政院國軍退除役官兵輔導委
    員會台中榮民總醫院（下稱台中榮總醫院）所出具原告之診
    斷證明書、南山人壽保險金理賠通知書、南山人壽理賠紀錄
    查詢、被告坤輝公司96年11月13日之變更登記表抄錄本在卷
    可稽（本院卷第68頁、第82至84頁、第160 頁、第249 頁）
    ，自堪信為真實。
 五、兩造爭執事項：
（一）被告吳相彰就系爭事故發生有無過失？原告於系爭事故發
      生時為何進入鍍膜機下方？
（二）被告坤輝公司及其負責人張崇棠於工作場所之勞工安全衛
      生設施是否符合標準？對於鍍膜機之吊架有無設置防止落
      下之設備與措施？對於新進勞工必要安全衛生訓練，其課
      程、時數有無合於規定？
（三）原告是否因系爭傷害事件而有永久勞動力減損之情事？如
      有，減損之比例為何？
（四）如被告等對原告之傷害須負賠償責任，則原告受有之非財
      產上損害（慰撫金）若干？
（五）原告是否需要看護？需要看護之程度如何？看護期間多長
      ？看護費用多少？
（六）原告支出之醫療費用若干？
六、得心證之理由：
（一）按違反保護他人之法律，致生損害於他人者，負賠償責任
      ；雇主對防止有墜落、崩塌等之虞之作業場所引起之危害
      ，應有符合標準之必要安全衛生設備；雇主對勞工應施以
      從事工作及預防災變所必要之安全衛生教育、訓練，民法
      第184 條第2 項前段、勞工安全衛生法第5 條第1 項第5
      款、第23條第1 項分別定有明文。又雇主對於機械之掃除
      、上油、檢查、修理或調整有導致危害勞工之虞者，應停
      止相關機械運轉及送料。為防止他人操作該機械之起動等
      裝置或誤送料，應採上鎖或設置標示等措施，並設置防止
      落下物導致危害勞工之安全設備與措施；雇主對新僱勞工
      或在職勞工於變更工作前，應使其接受適於各該工作必要
      之安全衛生教育訓練，新僱勞工，不得少於3 小時，但從
      事使用生產性機械或設備、車輛系營建機械、高空工作車
      、捲揚機等之操作及營造作業、缺氧作業、電焊作業等應
      各增列3 小時，勞工安全衛生設施規則第57條第1 項、勞
      工安全衛生教育訓練規則第16條第1 、3 項及附表14（即
      「一般安全衛生教育訓練課程、時數」）亦分有明訂。另
      按公司負責人對於公司業務之執行，如有違反法令致他人
      受有損害時，對他人應與公司負連帶賠償之責，公司法第
      23條第2 項亦規定甚明。被告坤輝公司及張崇棠雖辯稱於
      本件事故發生時，該公司內已有配置手拉吊車，且除手拉
      吊車外，以鐵桿或木桿撐住亦可防止升降機墜落云云。惟
      查：
      1.證人李緯諒證稱：使用手拉吊車可以防止升降機墜落，
        但案發前公司並無手拉吊車，案發後才購買等語（本院
        卷第102 頁），核與被告吳相彰陳稱：如果裝設手拉吊
        車即可以防止升降機墜落，但伊不知道公司於事故發生
        時有手拉吊車等語（本院卷第78頁、第274 頁背面）大
        致相符。又被告坤輝公司於其98年6 月10日所提出之答
        辯狀記載：「因事故所在為無塵室密閉空間，機械運作
        時人員不得進入，所以平常根本沒有機械壓傷人員之可
        能，故無需手拉吊車之設置。…況廠務課如原告及被告
        吳相彰等，均係專業機械人才，在管理維護修理操作機
        械方面，須有何種工具或機械，始能完成工作並保護工
        作人員之安全亦為其所知，如被告坤輝公司無此設備，
        應提出申請，促使採購…在採購前其工作時，如何作為
        始屬安全，亦必盡注然之能事，不宜草率貿然行事…」
        等語（本院卷第92頁）。是堪認系爭事故發生時，被告
        坤輝公司未配置足夠之手拉吊車一事為可採。
      2.被告坤輝公司雖辯稱原告得運用鐵桿或木桿撐住以防止
        升降機墜落云云，然行政院勞工委員會北區勞動檢查所
        （下稱勞委會北區勞檢所）於本件事發後之98年4 月21
        日至被告坤輝公司幼獅廠實施勞動檢查，檢查結果認被
        告坤輝公司於原告維修鍍膜機時，對於鍍膜機之吊架有
        掉落之虞，未設置防止吊架落下之設備與措施，此有勞
        委會北區勞檢所98年4 月30日勞北檢製字第0981006123
        號函附卷可稽（本院卷第59頁）。是縱認被告坤輝公司
        之廠房內有鐵桿或木桿等簡陋工具，亦非屬勞工安全衛
        生法第5 條第1 項第5 款所稱「符合標準之必要安全衛
        生設備」，是堪認被告坤輝公司有違反勞工安全衛生法
        第5 條第1 項第5 款之情事。
      3.被告坤輝公司雖辯稱其已對原告施以教育訓練，並提出
        原告於97年3 月4 日接受4 小時之新進人員教育訓練簽
        到紀錄表為證（本院卷第145 頁）。然依前揭勞工安全
        衛生教育訓練規則第16條之規定，被告坤輝公司對使用
        生產性機械或設備之原告，至少應施以6 小時之教育訓
        練，是原告受訓練之時數顯不合於上開法規之最低標準
        。此外，坤輝公司對原告辦理新進勞工必要之安全衛生
        教育訓練，其課程及時數未符合規定，而有違反勞工安
        全衛生設施規則第57條第1 項、勞工安全衛生教育訓練
        規則第16條第3 項之規定，亦據勞委會北區勞檢所於98
        年4 月21日至被告坤輝公司幼獅廠實施勞動檢查無誤，
        是堪認被告坤輝公司有違反勞工安全衛生法第16條之情
        事。
      4.被告張崇棠為系爭事故發生時被告坤輝公司之負責人一
        事，為兩造所不爭，已如前述。則被告張崇棠於執行坤
        輝公司業務時，自不得違反前揭勞工安全法規，然被告
        坤輝公司之防止墜落設備及對原告之教育訓練，既不合
        於前揭勞工安全衛生法規，則被告張崇棠於執行坤輝公
        司業務時，有違反保護他人之法律甚明。依前揭公司法
        第23條第2 項規定，被告坤輝公司及張崇棠自應連帶對
        原告負賠償責任。
（二）按因故意或過失，不法侵害他人之權利者，負損害賠償責
      任，民法第184 條第1 項前段定有明文。被告吳相彰固辯
      稱伊於系爭事故發生前並未叫原告進入鍍膜室內，且系爭
      事故係因鍍膜吊架之零件損壞而墜落，與伊無涉云云。然
      查，證人李緯諒證稱：97年7 月30日係因鍍膜機無法升降
      ，由被告吳相彰提出維修需求並負責維修，伊所受分派的
      工作係在無塵室外的電控版做配合的動作，但伊不清楚原
      告當天所受分派之工作，檢查的過程中伊並未聽聞被告吳
      相彰要求原告檢查升降機損壞之部位，但亦未叫原告不要
      進入無塵室。升降機係在被告吳相彰拿管鉗試圖轉動螺桿
      時掉下，吳相彰為此動作時，並未告知伊或原告其行為可
      能導致升降機墜落等語（本院卷第100 至102 頁）。又升
      降機既係一可以升降之裝置，則被告吳相彰於轉動升降機
      之零件時，自可預見故障中之升降機有掉落之虞，然被告
      吳相彰竟疏未注意原告當時正處在該升降機下方，而轉動
      螺桿，是堪認吳相彰對系爭事故之發生有所過失。
（三）按數人共同不法侵害他人之權利者，連帶負損害賠償責任
      ；受僱人因執行職務，不法侵害他人之權利者，由僱用人
      與行為人連帶負損害賠償責任，民法第185 條第1 項前段
      、第188 條第1 項前段分別定有明文。又數人因共同過失
      不法侵害他人之權利者，依法應負連帶賠償責任，苟各行
      為人之過失均為其所生損害之共同原因，即所謂行為關連
      共同，亦足成立共同侵權行為，最高法院66年台上字第21
      15號判例意旨參照。查系爭事故乃因被告張崇棠執行被告
      坤輝公司業務時，有違反法令之情形所致，業如前述；又
      被告吳相彰於其轉動升降機螺桿時，疏未注意原告位於升
      降機下方，亦係導致系爭事故發生之原因，是被告張崇棠
      、吳相彰應依民法第185 條第1 項前段，連帶對被告之損
      害負賠償之責。又被告吳相彰係被告坤輝公司之員工一事
      ，為兩造所不爭，是依上開民法第188 條第1 項前段規定
      ，坤輝公司應與吳相彰負連帶賠償責任。至被告張崇棠應
      與坤輝公司依公司法第23條對原告所受之損害負連帶賠償
      責任，業如前述。是被告應連帶對原告因系爭事故所受之
      損害負賠償責任。
（四）按不法侵害他人之身體或健康，對於被害人因此喪失或減
      少勞動能力，或增加生活上之需要時，應負損害賠償責任
      ；不法侵害他人之身體、健康、名譽、自由、信用、隱私
      、貞操，或不法侵害其他人格法益而情節重大者，被害人
      雖非財產上之損害，亦得請求賠償相當之金額，民法第18
      4 條第1 項前段、第193 條第1 項、第195 條第1 項分別
      定有明文。又按基於同一原因事實受有損害並受有利益者
      ，其請求之賠償金額，應扣除所受之利益，民法第216 條
      之1 亦有明定。茲就原告請求之醫療費用、看護費用、機
      車修復費用、慰撫金是否有據，以及原告之損害應扣除其
      領得被告坤輝公司為要保人，並由坤輝公司交付保險費之
      南山人壽團體意外傷害保險之保險金，分述如下：
      1.勞動力減損部分：
        按不法侵害他人之身體或健康者，對於被害人因此喪失
        或減少勞動能力或增加生活上之需要時，應負損害賠償
        責任，民法第193 條第1 項雖定有明文，惟如被害人勞
        動能力逐漸恢復時，自不應以恢復中之某一時點為基準
        ，計算其減少勞動能力所受之損害。原告固主張其因受
        有右側股骨幹粉碎性骨折、右側橈骨幹遠端骨折、下肢
        不等長等傷害，致其勞動能力減少之比例為53.83 ％，
        依本件事故發生時原告之月薪，以依霍夫曼法扣除中間
        利息計算至其65歲退休時止，原告減少勞動能力之損害
        數額為5,322,899 元云云。惟查，原告雖因系爭事故受
        有右側股骨幹粉碎性骨折、右側橈骨幹遠端骨折、下肢
        不等長等傷害，然經本院送請台中榮總醫院就原告所受
        之傷害有無復原之可能，以及原告有無減少勞動力、勞
        動力減損比例等事實為鑑定，該醫院認原告於治療後，
        在98年8 月14日時，原告右側橈骨幹遠端骨折已癒合；
        右側股骨幹粉碎性骨折雖尚未癒合，但其所受之傷勢有
        復原之可能一事，有行政院國軍退除役官兵輔導委員會
        台中榮總醫院書函之鑑定意見在卷可稽（本院卷第115
        頁）。此外，原告復未提出其他足資證明其因本件事故
        ，致其勞動能力受有永久性之損害之證據，是難認原告
        主張因系爭事故，致其勞動能力受有5,322,899 元之損
        害一節為可採。
      2.看護費用部分：
        原告主張其因傷於97年7 月30日起至97年8 月12日止住
        院期間需全日看護（小計13日）；97年8 月13日起至98
        年2 月12日止需全日看護（小計184 日）；98年2 月13
        日起至99年3 月15日止需半日看護（小計368 日）；99
        年3 月16日起至99年4 月15日止需全日看護（小計31日
        ）；99年4 月16日起至99年9 月15日止需半日看護（小
        計153 日）。及原告主張全日看護每日花費2,000 元及
        半日看護每日需花費1,000 元等情，此業據行政院國軍
        退除役官兵輔導委員會台中榮總醫院99年7 月27日中榮
        醫企字第0990012856號、佑民醫療社團法人佑民醫院99
        年8 月26日（99）佑院務字第0990000303號函附卷可稽
        （本院卷第223-1 、244 頁），應堪採信。是原告請求
        看護費977,000 元（其中全日看護228 日、半日看護52
        1 日。計算式：2,000 ×228 ＋1,000 ×521 ＝977,00
        0 ），應屬有據。
      3.醫療費用部分：
        原告主張其因本件事故受傷，計支出醫療費用125,306
        元一事，業據其提出醫療費用收據22紙為證（本院卷第
        31至39頁、第178 頁），被告就此未為何爭執，是原告
        此部分之主張，自屬可採。
      4.慰撫金部分：
        查原告因本件事故受有右側股骨幹粉碎性骨折、右側橈
        骨幹遠端骨折、下肢不等長等傷害，住院期間及出院後
        需他人照護，右上肢及右下肢不可負重，且需使用輪椅
        助行，並應門診持續追蹤治療及長期接受復健治療，且
        直至99年9 月15日仍需他人照料，有台中榮總醫院及佑
        民醫院所出具原告之診斷證明書及函文在卷可稽（本院
        卷第11、159 、244 頁）。是原告主張其受有上開傷害
        ，致其精神上遭受重大痛苦乃屬必然。又原告於事故發
        生時年34歲，南開工專二年制電子工程科畢業，事故發
        生時及目前均受僱於被告坤輝公司，擔任廠務工程師，
        97年度之年所得為515,734 元，名下有房屋1 間、汽缸
        容量為1,493 毫升之1999年份三陽汽車1 輛，財產總額
        約36萬元。被告坤輝公司係設立於86年7 月3 日，截至
        本件言詞辯論終結時，其實收資本額逾7.5 億元。被告
        張崇棠於系爭事故發生時年56歲，為坤輝公司之董事長
        ，97年度之年所得約1,106 萬元，其名下有房屋8 筆、
        土地8 筆、投資13筆，財產總額約6,933 萬元；被告吳
        相彰於系爭事故發生時年34歲，為坤輝公司之廠務工程
        師暨值班副科長，東亞工專二年制電機科畢業，97年度
        之年所得為601,030 元，名下有房屋1 筆、土地2 筆、
        汽缸容量為1,332 毫升之2000年份國瑞汽車1 輛，財產
        總額約84萬元，此有被告坤輝公司之基本資料查詢、兩
        造之稅務電子閘門財產所得調件明細表、原告之學位證
        書附卷可證（本院卷第28頁、第193 至217 頁、第254
        至256 頁、第269 頁）。本院審酌兩造之身分地位、學
        歷、經濟能力，復斟酌原告因系爭事故所受傷害等具體
        情狀，認原告所得請求之精神慰撫金以45萬元為適當，
        逾此部分之請求即屬無據。
      5.原告因系爭事故，已領得被告坤輝公司為要保人，並由
        被告坤輝公司交付保險費之南山人壽團體意外傷害保險
        金共計454,788 元，此為兩造所不爭，業如前述。是原
        告受有之損害數額，自應扣除其所受有之保險金利益。
        綜上，原告因被告過失侵權行為所致之損害，扣除其所
        受有之保險金利益後，共計1,097,518 元（計算式：97
        7,000+125,306+45萬-454,788=1,097,518）。
（五）按損害之發生或擴大，被害人與有過失者，法院得減輕賠
      償金額，或免除之，民法第217 條第1 項定有明文。又民
      法第217 條所謂損害之發生或擴大，被害人與有過失云者
      ，係指被害人苟能盡善良管理人之注意，即得避免其損害
      之發生或擴大，乃竟不注意，致有損害發生或擴大之情形
      而言，是與固有意義之過失，以違反法律上注意義務為要
      件者，屬尚有間，最高法院70年台上字第375 號判決意旨
      參照。原告固主張其於系爭事故發生時，係在升降機下方
      檢查機台之故障點，然查證人李緯諒證稱：當日係因鍍膜
      機無法升降，檢查的過程中伊並未聽聞被告吳相彰要求原
      告檢查升降機損壞之部位，但亦未叫原告不要進入無塵室
      ，當日渠等並未做防止升降機墜落之措施，在檢查尚未完
      成前，意外即發生等語（本院卷第101 頁背面至第102 頁
      ），是難認原告主張其係至升降機下方檢查故障點為可採
      。又原告既知悉當日檢查之機械係可上下移動之升降機，
      且檢查時原告、被告吳相彰及李緯諒並未為防止升降機墜
      落之措施，故原告於未接受指示前，即應避免進入升降機
      下方，以防止遭升降機墜落而壓傷，原告於被告吳相彰轉
      動螺桿時，疏未注意而處於機台下方，是其對系爭事故之
      發生，自與有過失。茲審酌原告上開行為對損害發生原因
      力之強弱程度，認原告應負10％之過失責任，被告應負90
      ％之過失責任，爰依上開過失相抵原則，減輕被告10％之
      賠償責任。準此，原告所受損害數額經過失相抵後，原告
      得請求被告賠償之金額為987,766 元（1,097,518 ×90％
      ＝987,766 ，元以下四捨五入）。
七、從而，原告依侵權行為之法律關係，請求被告連帶給付原告
    987,766 元，及自起訴狀繕本送達被告之翌日（即98年5 月
    15日）起至清償日止，按週年利率5 ％計算之利息，洵屬正
    當，應予准許；至其逾此範圍之請求，即非有據，應予駁回
    。
八、兩造均陳明願供擔保，聲請宣告假執行或免為假執行，關於
    原告勝訴部分，經核尚無不合，爰分別酌定相當之擔保金額
    宣告之。至於原告敗訴部分，其訴既經駁回，則其假執行之
    聲請亦失所附麗，自應併予駁回。
九、本件事證已臻明確，兩造其餘主張陳述及所提之證據，經審
    酌與本院前揭判斷無影響，毋庸一一論述，附此敘明。
十、訴訟費用負擔之依據：民事訴訟法第79條、第85條第2 項。
中    華    民    國    99    年    12    月    10    日
          民事第三庭  審判長法  官  張益銘
                            法  官  陳筱蓉
                            法  官  毛彥程
以上正本係照原本作成。
如對本判決上訴，須於判決送達後20日內向本院提出上訴狀。如
委任律師提起上訴者，應一併繳納上訴審裁判費。
中    華    民    國    99    年    12    月    15    日
                            書記官  伍幸怡

司法院資訊處製作；財團法人民間司法改革基金會備份。
